臺灣基隆地方法院刑事判決　
110年度訴字第421號
公  訴  人  臺灣基隆地方檢察署檢察官
被      告  邵永吉



選任辯護人  黃志傑律師（法扶律師）
上列被告因違反毒品危害防制條例案件，經檢察官提起公訴（11
0年度偵字第6262號、第6987號），本院判決如下：
    主  文
甲○○犯如附表主文欄所示之罪，各處如附表主文欄所示之刑及沒
收之諭知。應執行有期徒刑參年。
    事  實
一、甲○○明知甲基安非他命係毒品危害防制條例所定之第二級毒
    品，不得持有、販賣，竟意圖營利，基於販賣第二級毒品甲
    基安非他命之犯意，持三星牌手機1支（插用門號000000000
    0號SIM卡1張），使用網路或通話功能，分別為下列行為
㈠、於民國109年7月29日晚間10時12分起，連結網路以通訊軟體L
    INE與簡匡君聯絡後，於翌日（30日）凌晨零時58分許，由
    甲○○在基隆市暖暖區尚仁街土地公廟旁停車場，將重量約0.
    5公克之甲基安非他命1小包，以新臺幣（下同）1,000元之
    價格販賣給簡匡君，當場銀貨兩訖。
㈡、於109年8月1日下午2時15分起，連結網路以通訊軟體LINE與
    簡匡君聯絡後，於同日晚間9時20分許，由甲○○在基隆市暖
    暖區尚仁街土地公廟旁停車場，將重量約0.2公克之甲基安
    非他命1小包，以500元之價格販賣給簡匡君，當場銀貨兩訖
    。
㈢、於109年9月27日下午2時50分起，以通話功能與蘇秋香及許家
    仁持用之門號0000000000號聯絡後，於同日下午3時51分許
    ，由甲○○在基隆市○○區○○○路0巷0號，將甲基安非他命1小包
    以1,000元之價格，販賣給蘇秋香及許家仁，當場銀貨兩訖
    。
二、案經基隆市警察局移送臺灣基隆地方檢察署檢察官偵查起訴
    。
    理  由
壹、證據能力
一、按依通訊保障及監察法（下稱通保法）第18條之1第1項之規
    定，另案監聽所取得之內容有無證據能力，係採「原則排除
    、例外容許」之立法體例。本條項但書所定另案監聽內容得
    作為證據之要件有二，即實質要件係以「重罪列舉原則」（
    通保法第5條第1項所列各款之罪），或非屬重罪但「與本案
    具有關連性之犯罪」（輕罪）者為限，並輔以於發現後7 日
    內補行陳報法院審查認可為程序要件。此項於偵查中另案監
    聽應陳報法院事後審查之立法，與刑事訴訟法第 131條第3
    項對於逕行搜索，應於實施或執行後3日內陳報該管法院或
    報告該管檢察官及法院，由法院審查之立法例相仿，蓋另案
    監聽係依附於本案監聽而存在，本質上與逕行搜索同為無令
    狀之強制處分，且俱因急迫性併屬未及事先聲請令狀，為避
    免浮濫，故由法院介入先行審查。逕行搜索以出於急迫之原
    因為要件，是否確係如此，一旦時過境遷，或不免將失去審
    查之機宜，而不利於被告，即令有未陳報或陳報後經法院撤
    銷之情形，其所扣押之物得否為證據，既仍容許於審判時再
    為權衡判斷，並不當然予以排除。而另案監聽所得之內容，
    是否符合「重罪列舉原則」或「與本案具有關連性之犯罪」
    類型，純然為對於通訊內容之判別而已，較之於逕行搜索之
    該當要件，原不具有審查急迫性，甚至無予先行審查之必要
    性，即使有逾期或漏未陳報等違背法定程序之情形，受訴法
    院於審判時自仍得適用刑事訴訟法第158條之4規定，再行審
    酌裁量其得否為證據（最高法院107年度台上字第3052號判
    決參照）。
二、查本案所引之通訊監察錄音譯文（僅用以證明事實欄㈢），
    係臺灣基隆地方檢察署檢察官以「蘇秋香」涉犯毒品危害防
    制條例第4條第2項之罪嫌為由，向本院聲請核准對其所持用
    之行動電話實施監聽，經本院法官核發通訊監察書後，實施
    通訊監察而取得，是對於本案被告而言，應屬「另案監聽」
    所取得之證據，且未經執行機關報由檢察官陳報法院審查認
    可，自與通保法第18條之1第1項但書之規定不符，揆諸上揭
    說明，本院應審酌人權保障及公共利益之均衡維護，裁量前
    開譯文得否作為本案之證據。考量被告甲○○所涉販賣第二級
    毒品犯行，既屬通保法第5條第1項規定得受通訊監察之罪，
    執行機關實無利用其他案件合法監聽而附帶監聽其之必要。
    又參以販賣毒品對社會治安之嚴重影響，從形式上觀之，本
    案執行機關如依同法施行細則第16條之1第2 項之程序，將
    前開譯文報由檢察官陳報法院審查，法院尚無不予認可之理
    由，堪認執行機關無故意不報請法院審查之意圖。此外，被
    告之秘密通訊自由雖有短時間被侵害，惟前開譯文之通訊內
    容僅與販賣毒品之不法行為有關，復未涉及被告之其他私密
    性談話，情節難謂嚴重。況被告除坦承與蘇秋香及許家仁間
    有前開譯文所載對話內容，亦不爭執證據能力，故採用前開
    譯文用以佐證被告本案販賣第二級毒品之犯罪事實，對於其
    訴訟上防禦並無明顯不利益之情形。從而，本院綜合審酌上
    述情狀後，認前開譯文應具證據能力。
三、其餘本判決以下所引用之證據，公訴人、被告及辯護人於本
    案言詞辯論終結前，均未爭執其證據能力，本院審酌該等證
    據作成或取得之狀況，並無非法或不當取證之情事，且無顯
    不可信之情況，復經本院於審判期日就上開證據依法進行調
    查、辯論，自均具有證據能力。
貳、實體部分
一、上開事實，業據被告於偵查中、本院審理時坦承不諱，核與
    證人簡匡君、許家仁於警詢及偵訊時證述之情節大致相符，
    並有LINE對話紀錄及語音譯文、本院109年聲監字第580號通
    訊監察書影本、通訊監察譯文等件在卷供參（見110年度偵
    字第6987號卷【下稱偵6987卷】第95至121頁、第129至130
    頁、第137至139頁）；此外，被告於本院審判程序時供稱：
    如果很多人透過我購買毒品，上游會算我比較便宜，我就可
    以賺一些自己施用的量，或是賺幾百塊。事實欄㈠、㈢所揭
    毒品交易，我各賺200元；事實欄㈡所揭毒品交易，我刮取
    一些毒品自己施用，大概可以用2次等語，顯見被告就本案
    毒品交易，確有營利之意圖，足認被告上開任意性自白與事
    實相符，堪以採信。本案事證明確，被告犯行洵堪認定，應
    依法論科。
二、論罪科刑
㈠、核被告所為，均係犯毒品危害防制條例第4條第2項之販賣第
    二級毒品罪。被告因販賣而持有第二級毒品之低度行為，各
    為其販賣第二級毒品之高度行為所吸收，不另論罪。
㈡、事實欄㈢部分，被告雖同時販賣甲基安非他命與蘇秋香及許
    家仁2人，然因毒品危害防制條例第4條之販賣各級毒品罪，
    其所保護之法益，俱為國民健康及社會安全之社會法益，故
    被告同1次販賣行為之結果僅侵害一個社會法益，自僅應論
    以1次販賣第二級毒品罪，併予說明（最高法院107年度台上
    字第32號判決意旨參照）。
㈢、被告上開3次販賣第二級毒品犯行，犯意各別，行為互殊，應
    予分論併罰。
㈣、刑之減輕：
  ⒈按「犯第4條至第8條之罪於偵查及歷次審判中均自白者，減
    輕其刑。」毒品危害防制條例第17條第2項定有明文。查被
    告就本案販賣第二級毒品犯行，於偵查及審判中均自白犯罪
    ，爰均依前開規定減輕其刑。
  ⒉毒品危害防制條例第17條第1項
    ⑴按毒品危害防制條例第17條第1項規定：「犯第4條至第8條
      、第10條或第11條之罪，供出毒品來源，因而查獲其他正
      犯或共犯者，減輕或免除其刑。」所謂「供出毒品來源，
      因而查獲」，係指具體提供毒品來源之資訊，使調查或偵
      查犯罪之機關或公務員知悉而對之發動調查或偵查，並據
      以破獲者而言，必以被告所稱供應自己毒品之人與嗣後查
      獲之其他正犯或共犯所犯之罪間具有關聯性，始稱充足。
      倘被告所犯同上條項所列之罪之犯罪時間，在時序上較早
      於該正犯或共犯供應被告毒品之時間，或其販賣毒品之時
      序雖較晚於該正犯或共犯供應被告毒品之時間，惟其被查
      獲之案情與被告自己所犯同條項所列之罪之毒品來源無關
      者，即令該正犯或共犯係因被告之供出而查獲，均仍不符
      合上開應獲減免其刑規定之要件（最高法院110年度台上
      字第4284號、第3976號判決參照）。
    ⑵查被告供出毒品來源為陳○傑（限於偵查不公開，真實姓名
      詳卷），嗣承辦本案之基隆市警察局確因被告前開供述，
      而查獲陳○傑於「110年1月31日凌晨4點至5點」、「110年
      2月2日下午4點10分」（共2次販賣）販賣甲基安非他命與
      被告，以此移送偵辦等情，有基隆市警察局111年1月17日
      基警刑大偵二字第1110000356號函暨所附刑事案件移送書
      、警詢筆錄、帳戶交易明細及刑事委任狀等件在卷可稽（
      見本院卷第85至103頁），惟被告本案販賣第二級毒品犯
      行，時點均早於警方上開移送陳○傑販賣甲基安非他命與
      被告之時間，顯見在時序上並無關聯，揆諸上開說明，應
      無毒品危害防制條例第17條第1項之適用。
    ⑶另被告雖有供出其他上游（限於偵查不公開，真實姓名詳
      卷）為其甲基安非他命之來源，然迄今警方尚在偵辦中，
      仍未查獲該等來源等情，有基隆市警察局111年1月17日基
      警刑大偵二字第1110000356號函、111年3月11日基警刑大
      偵二字第1110001559號函等件在卷可考（見本院卷第85頁
      、第117頁），是被告自亦無從憑此適用毒品危害防制條
      例第17條第1項之規定，併予敘明。    
  ⒊按刑之量定，為求個案裁判之妥當性，法律固賦予法院裁量
    權，但此項裁量權之行使，除應依刑法第57條規定，審酌行
    為人及其行為等一切情狀，為整體之評價，並應顧及比例原
    則，俾使罪刑均衡，輕重得宜。又刑法第59條規定犯罪之情
    狀可憫恕者，得酌量減輕其刑，其所謂「犯罪之情狀」，與
    同法第57條規定科刑時應審酌之一切情狀，並非有截然不同
    之領域，於裁判上酌減其刑時，應就犯罪一切情狀（包括第
    57條所列舉之10款事項），予以全盤考量，審酌其犯罪有無
    可憫恕之事由（即有無特殊之原因與環境，在客觀上足以引
    起一般同情，以及宣告法定低度刑，是否猶嫌過重等等），
    以為判斷（最高法院95年度台上字第6157號判決意旨參照）
    。而毒品危害防制條例就販賣毒品所設之法定刑度，均遠較
    其它犯罪為重，然同為販賣毒品者，其原因動機不一，犯罪
    情節未必盡同，或有大盤毒梟者，亦有中、小盤之分，甚或
    僅止於吸毒者友儕間為求互通有無之有償交付，是其態樣顯
    非可一概而論，即其販賣行為所造成危害社會之程度亦非可
    等量齊觀，故倘依其情狀處以相當之有期徒刑，即足以懲儆
    ，並可達防衛社會之目的者，自非不可依客觀之犯行與主觀
    之惡性二者加以考量其情狀，是否有可憫恕之處，適用刑法
    第59條之規定酌量減輕其刑，期使個案裁判之量刑，能斟酌
    至當，符合比例原則（最高法院97年度台上字第2652號判決
    意旨可參）。查本案被告販賣甲基安非他命之數量尚微，獲
    利僅係少許價差或量差，販賣次數亦僅有3次，應屬毒品交
    易之下游，其惡性及對於社會秩序與國民健康之危害程度，
    顯然遠不如大量走私進口或長期、大量販賣毒品營生之「大
    盤」、「中盤」毒梟，就本案販賣第二級毒品犯行，縱經前
    述偵審自白減輕其刑後，對被告科以最低刑度有期徒刑5年
    ，仍嫌過重，且無從與真正長期、大量販毒之惡行區別，在
    客觀上應足以引起一般人之同情，確有情輕法重之失衡現象
    ，而有堪可憫恕之情狀，爰就前揭犯行，依刑法第59條之規
    定，予以減輕其刑。
  ⒋準此，被告所犯販賣第二級毒品犯行，同時有偵審自白、情
    輕法重之2種減輕事由，故均依法遞予減輕其刑。
㈤、爰審酌被告明知甲基安非他命係戕害人類身心健康之物，竟
    無視國家對於杜絕毒品犯罪之禁令，販賣甲基安非他命予他
    人，助長社會上施用毒品之不良風氣，所為實值非難；兼衡
    其自始坦承犯行之犯後態度、素行（有臺灣高等法院被告前
    案紀錄表在卷可查）、販賣甲基安非他命之數量尚微，獲利
    僅係少許價差或量差，販賣次數亦僅有3次；暨考量其於審
    理中自述學歷為國小畢業，從事結構補強工作，日薪1,500
    元，月收約4萬多元，未婚，有1名未成年子女須扶養，家庭
    經濟狀況普通等一切情狀，分別量處如附表主文欄所示之刑
    。另參酌被告所犯之罪均為販賣第二級毒品罪，其各次販賣
    毒品應係出於相同之犯罪動機，侵害同一種類之法益，且販
    賣之對象僅有2組，對法益侵害之加重效應不大，責任非難
    重複之程度較高，並權衡被告所犯各罪之犯罪時間間隔、罪
    質、整體犯罪非難評價等因素，定其應執行之刑如主文所示
    ，以資懲儆。
三、沒收
㈠、未扣案三星牌手機1支、門號0000000000號SIM卡1張，均係被
    告供本案販賣第二級毒品犯行所用之物，業據被告供認在卷
    ，爰依毒品危害防制條例第19條第1項規定，不問屬於被告
    與否，於各該次販賣第二級毒品之罪項下宣告沒收，併依刑
    法第38條第4項之規定，諭知於全部或一部不能沒收或不宜
    執行沒收時，追徵其價額。
㈡、本案事實欄所示交易對價，均已由被告所收取，業據被告供
    承不諱，該等價金為其犯罪所得，為貫徹不法利得之澈底剝
    奪，雖未扣案，仍應依刑法第38條之1第1項前段、第3項之
    規定，於各次販賣第二級毒品之罪項下宣告沒收，並於全部
    或一部不能沒收或不宜執行沒收時，追徵其價額。
㈢、至其餘扣案物，則無證據顯示與被告本案犯行有所關聯，爰
    不予宣告沒收。而前開宣告之多數沒收，依刑法第40條之2
    第1項規定，併執行之。
據上論斷，應依刑事訴訟法第299條第1項前段，判決如主文。
本案由檢察官江柏青提起公訴，經檢察官林姿妤到庭執行職務。
中　　華　　民　　國　　111 　年　　5 　　月　　12　　日
　　　　　　　　　刑事第六庭審判長法  官  劉桂金
                                  法  官  李  岳
                                  法  官  施又傑
以上正本證明與原本無異。
如不服本判決應於收受送達後20日內向本院提出上訴書狀，並應
敘述具體理由；其未敘述上訴理由者，應於上訴期間屆滿後20日
內向本院補提理由書(均須按他造當事人之人數附繕本)「切勿逕
送上級法院」。
中　　華　　民　　國　　111 　年　　5 　　月　　12　　日
                                  書記官  連珮涵
附錄本案論罪科刑法條全文：
毒品危害防制條例第4條
製造、運輸、販賣第一級毒品者，處死刑或無期徒刑；處無期徒
刑者，得併科新臺幣3千萬元以下罰金。
製造、運輸、販賣第二級毒品者，處無期徒刑或10年以上有期徒
刑，得併科新臺幣1千5百萬元以下罰金。
製造、運輸、販賣第三級毒品者，處7年以上有期徒刑，得併科
新臺幣1千萬元以下罰金。
製造、運輸、販賣第四級毒品者，處5年以上12年以下有期徒刑
，得併科新臺幣5百萬元以下罰金。
製造、運輸、販賣專供製造或施用毒品之器具者，處1年以上7年
以下有期徒刑，得併科新臺幣1百50萬元以下罰金。
前五項之未遂犯罰之。

附表：
編號  相應之犯罪事實              主               文 1 事實欄㈠ 甲○○犯販賣第二級毒品罪，處有期徒刑貳年柒月。未扣案三星牌手機壹支、門號0000000000號SIM卡壹張、犯罪所得新臺幣壹仟元均沒收，於全部或一部不能沒收或不宜執行沒收時，追徵其價額。 2 事實欄㈡ 甲○○犯販賣第二級毒品罪，處有期徒刑貳年柒月。未扣案三星牌手機壹支、門號0000000000號SIM卡壹張、犯罪所得新臺幣伍佰元均沒收，於全部或一部不能沒收或不宜執行沒收時，追徵其價額。 3    事實欄㈢ 甲○○犯販賣第二級毒品罪，處有期徒刑貳年柒月。未扣案三星牌手機壹支、門號0000000000號SIM卡壹張、犯罪所得新臺幣壹仟元均沒收，於全部或一部不能沒收或不宜執行沒收時，追徵其價額。